【裁判字號】    98,裁,2438
【裁判日期】    981008
【裁判案由】    遺產稅
【裁判全文】
最  高  行  政  法  院  裁  定
                                      98年度裁字第2438號
聲  請  人  甲○○
            乙○○
            丁○○
            丙○○
            戊○○
上列聲請人因與相對人財政部高雄市國稅局間遺產稅事件，對於
中華民國98年2月12日本院98年度裁字第343號裁定，聲請再審，
本院裁定如下：
    主  文
再審之聲請駁回。
再審訴訟費用由聲請人負擔。
    理  由
一、按對於確定裁定聲請再審，應依行政訴訟法第283條準用第2
    77條第1項第4款之規定表明再審理由，此為必須具備之程式
    。所謂表明再審理由，必須指明確定裁定有如何合於再審事
    由之具體情事，始為相當。倘僅泛言有何條款之再審事由，
    而無具體情事者，尚難謂已合法表明再審理由。如未表明再
    審理由，法院無庸命其補正。
二、本件聲請人主張本院98年度裁字第343號確定裁定（下稱原
    裁定）有行政訴訟法第273條第1項第1、2款所定再審事由，
    對之聲請再審，略謂：本案既屬遺產稅案件，雖得援用財政
    部80年8月16日台財稅第000000000函（下稱財政部80年8月
    16日函），然此非表示可將財政部89年8月17日台財稅第089
    0456119號函（下稱財政部89年8月17日函）棄而不顧。且財
    政部89年8月17日函係稅捐稽徵法第48條之1之法令解釋，原
    裁定認定其僅為財政部對相對人呈報其「遺產稅案件調查基
    準日之認定原則」行政規則所為之知悉之表示，因此拒絕適
    用，顯有行政訴訟法第273條第1項第1款消極不適用法規之
    違法。次查，財政部80年8月16日函所報「執行第48條之1進
    行調查之作業步驟及基準日之認定原則」雖謂「進行調查之
    作為有數個時，以最先作為之日為調查基準日」，惟其並未
    就「進行調查之作為」為定義，是參酌稅捐稽徵法第48條之
    1之立法目的可知，該條所謂「經稽徵機關或財政部指定之
    調查人員進行調查」，係指稅捐稽徵機關對某特定事件已產
    生懷疑，而針對該特定事件已採取特定之措施或開始發動調
    查程序展開調查，且從已掌握之證據資料中，對違章事實之
    存在產生高度可能存在之合理推測；另依循財政部89年8月
    17日函核示之遺產稅案件調查基準日之認定原則，本案聲請
    人所漏報之遺產屬被繼承人應收未收債權，又經相對人向聲
    請人函查查獲，自應以發函調查系爭債權之發函日為調查基
    準日。本案原承辦人王有民雖曾於90年8月24日發函予高雄
    市政府及臺灣證券集中保管股份有限公司，然此函查僅為例
    行瞭解及查核納稅義務人之課稅資料，未有具體可疑之違章
    事實，難認相對人此時已對短漏稅基之事實有所知悉。惟原
    裁定竟以上開認定原則之適用，解釋上應以稅捐機關調查資
    料時，對短漏稅基事實毫無知悉為前提，若事前已有懷疑，
    即與該認定原則情形不符為由，駁回聲請人再審之聲請，自
    有行政訴訟法第273條第1項第2款判決理由與主文矛盾之違
    法云云。經核其聲請狀內表明之再審理由，無非說明其對於
    前訴訟程序確定裁判不服之理由，而對於上開確定裁定究有
    如何合於行政訴訟法第273條第1項第1、2款規定之具體情事
    ，則未據敘明，依上開規定及說明，其聲請自非合法。
三、據上論結，本件聲請為不合法。依行政訴訟法第283條、第
    278條第1項、第104條、民事訴訟法第95條、第78條、第85
    條第1項前段，裁定如主文。
中    華    民    國    98    年    10    月    8     日
                    最高行政法院第六庭
                        審判長法官  吳  明  鴻
                              法官  鄭  小  康
                              法官  楊  惠  欽
                              法官  林  茂  權
                              法官  侯  東  昇
以  上  正  本  證  明  與  原  本  無  異
中    華    民    國    98    年    10    月    9     日
                              書記官  伍  榮  陞


司法院資訊處製作；財團法人民間司法改革基金會備份。
